【裁判字號】    92,台上,3394
【裁判日期】    920619
【裁判案由】    違反稅捐稽徵法
【裁判全文】
最高法院刑事判決                              九十二年度台上字第三三九四號
    上 訴 人  甲○○
右上訴人因違反稅捐稽徵法案件，不服台灣高等法院中華民國九十年二月九日第二審
判決（八十九年度上訴字第一九八七號，起訴案號：台灣台北地方法院檢察署八十七
年度偵字第一七四一三號），提起上訴，本院判決如左：
    主  文
原判決撤銷，發回台灣高等法院。
    理  由
本件原判決認定上訴人甲○○與其兄李金爐（業經台灣台中地方法院以八十八年度訴
字第一二三號判決無罪確定）自民國八十一年起至八十五年止，將其等共有坐落於彰
化市○○里○○路一一八號之房屋接續出租予林源富及林明賜二人，每月租金新台幣
（下同）十萬元，租賃所得由上訴人及李金爐二人平分。依所得稅法第二條之規定，
上訴人自應就其租金所得申報綜合所得稅，為納稅義務人，乃其與李金爐為達逃漏稅
捐之目的，竟於八十二年及八十四年度之租賃契約內，與承租人通謀虛偽記載租金分
別為一年二十二萬元及三十萬元，上訴人並以此不實標準，按年以多報少之方法分別
填具各該年度之綜合所得稅申報書，持向稅捐稽徵機關申報各該年度之綜合所得稅。
計於八十一年度申報租賃所得為二十五萬零五百元，八十二至八十四年度均申報為十
五萬元，以此方式逃漏綜合所得稅計八十一年度逃漏四萬一千八百三十五元、八十二
年度逃漏五萬三千八百六十五元、八十三年度逃漏三萬五千九百四十八元、八十四年
度逃漏七萬九千二百二十四元、八十五年度逃漏九萬七千二百九十九元，足以生損害
於稅捐稽徵機關對於稅捐稽查之正確性等情。因而撤銷第一審諭知上訴人無罪之判決
，改判論處上訴人連續納稅義務人，以詐欺方法逃漏稅捐罪刑。固非無見。
惟查：(一)、依卷附華南商業銀行台北南門分行函送之李林月在該分行所設00000
0000000帳號存款明細表及託收票據明細表顯示，該帳號八十二年六月十日存
入之三十萬元，係由華南商業銀行彰化分行轉帳存入，另八十四年三月三日及八十四
年六月五日分別存入之三十萬元，則係由中國農民銀行彰化分行第二一二二七六號帳
戶以支票轉帳存入（第一審卷第七十頁、第七十九頁、第八十頁），原判決率皆以該
三筆款項均係自林源富為負責人之富鈞開發建設有限公司在中國農民銀行所設二一一
九六號帳戶轉帳存入，據以為認定上訴人及李金爐出租本件房屋之月租金為十萬元之
依據，與卷內資料不相符合，已難謂無證據理由矛盾之違法。(二)、據上訴人辯稱：林
源富、林明賜之租金僅付到八十四年（原審卷第七十一頁）。李金爐亦稱：「我是從
八十一年開始將房子租給林源富，後來林源富以他兒子林明賜名義承租，林源富經營
建設公司，從八十二年開始租金就繳得斷斷續續，後來完全沒有付，我曾發存證信函
要收回房子，然後我持公證之租賃契約向法院聲請強制執行……」等語（第一審卷第
二五二頁反面）。另綜觀全卷，亦委無林源富、林明賜於八十五年間曾給付租金之資
料，上訴人與李金爐更於八十五年七月二十九日以林源富、林明賜違約為由，逕依公
證契約第八條之約定為執行名義，向台灣彰化地方法院聲請強制執行遷讓房屋（偵字
第一七四一三號卷第二頁反面）。如均無訛，則上訴人於八十五年間是否確有租金所
得？所得額若干？即均值斟酌。實情為何？於上訴人之利益有重大關係，原審未詳予
查明，遽認上訴人八十五年度之租金所得為六十萬元，並據此計算其逃漏當年度所得
稅九萬七千二百九十九元，亦嫌速斷而難昭折服。(三)、原判決理由二｜(一)初謂：「被
告（上訴人）甲○○及案外人李金爐於八十二年三月三日向台灣彰化地方法院公證處
公證上揭房屋『自八十二年三月三日起至同年十一月三十日止之租金為二十二萬四千
元』，另於八十四年二月二十四日再向前開法院公證處公證上揭房屋『自八十四年三
月一日起至八十五年二月二十八日止之租金為三十萬元』。然被告於八十一年度至八
十五年度之綜合所得稅結算申報書上記載之租賃所得分別為二十五萬零五百元、十五
萬元、十五萬元、十五萬元、十五萬元，……」（原判決第三頁倒數第四行至第四頁
第二行），依原判決上開論述觀之，上訴人八十一年度至八十五年度申報之租金所得
，與公證之租賃契約內容並不完全一致，乃原判決理由三又謂「而其（上訴人）所申
報之租金所得，恰與前開公證之租賃契約內所訂之租金相符，在在足以證明被告實係
故意以不實之公證契約書逃漏稅捐無訛」云云（原判決第四頁倒數第二行至第五頁第
一行），理由欄前後之敘述，亦有矛盾。況原判決於事實記載上訴人以不實之綜合所
得稅申報書逃漏稅捐，並未認定上訴人有以「不實之公證契約書」逃漏稅捐之犯行，
其有關「被告（上訴人）實係以不實之公證契約書逃漏稅捐」之論述，亦失事實之依
據。上訴意旨指摘原判決違法，非無理由，認應發回更審，期臻翔適。
據上論結，應依刑事訴訟法第三百九十七條、第四百零一條，判決如主文。
中      華      民      國    九十二    年      六      月     十九     日
                              最高法院刑事第十二庭
                                  審判長法官  張  淳  淙
                                        法官  謝  俊  雄
                                        法官  蘇  振  堂
                                        法官  張  春  福
                                        法官  呂  丹  玉
      右正本證明與原本無異
                                              書  記  官
中      華      民      國    九十二    年      六      月    二十七    日
                                                                        Ｔ


司法院資訊處製作；財團法人民間司法改革基金會備份。
